【裁判字號】    98,訴,904
【裁判日期】    980527
【裁判案由】    違反毒品危害防制條例
【裁判全文】
臺灣彰化地方法院刑事判決               98年度訴字第904號
公  訴  人  臺灣彰化地方法院檢察署檢察官
被      告  甲○○
上列被告因違反毒品危害防制條例案件，經檢察官提起公訴（98
年度毒偵字第475 號），本院合議庭裁定由受命法官獨任進行簡
式審判程序，茲判決如下：
    主  文
甲○○施用第一級毒品，累犯，處有期徒刑拾月，扣案之第一級
毒品海洛因包（每包驗前淨重零點零伍柒玖公克、驗後淨重零
點零伍貳公克；驗前淨重零點零玖柒公克、驗後淨重零點零
陸貳公克；驗前淨重零點零捌捌公克、驗後淨重零點零貳
肆公克）沒收銷燬之，分裝匙壹支、分裝袋伍個均沒收；又施用
第二級毒品，累犯，處有期徒刑伍月，扣案之第二級毒品甲基安
非他命壹包（驗前淨重零點零伍陸壹公克、驗後淨重零點零伍伍
公克）沒收銷燬之。應執行有期徒刑壹年貳月，扣案之第一級
毒品海洛因包（每包驗前淨重零點零伍柒玖公克、驗後淨重零
點零伍貳公克；驗前淨重零點零玖柒公克、驗後淨重零點零
陸貳公克；驗前淨重零點零捌捌公克、驗後淨重零點零貳
肆公克）、第二級毒品甲基安非他命壹包（驗前淨重零點零伍陸
壹公克、驗後淨重零點零伍伍公克），均沒收銷燬之，分裝匙
壹支、分裝袋伍個，均沒收。
    犯罪事實
一、甲○○曾於民國95年間因竊盜案件，經本院以95年度斗簡字
    第573 號刑事簡易判決判處有期徒刑3 月確定；復於95年間
    因施用第1 級毒品案件，經本院以95年度訴字第2019號刑事
    判決判處有期徒刑1 年，經上訴由臺灣高等法院臺中分院以
    96年度上訴字第660 號刑事判決駁回上訴確定，上揭2 罪經
    聲請臺灣高等法院臺中分院裁定應執行有期徒刑1 年1 月確
    定後，經移送執行，並依中華民國96年罪犯減刑條例聲請臺
    灣高等法院臺中分院以96年度聲減字第1283號裁定就上揭案
    件各減刑為有期徒刑1 月又15日、6 月，並定應執行有期徒
    刑6 月又15日確定後，於96年8 月9 日因減刑而赦免。其前
    於93年間因施用毒品案件，經本院以93年度毒聲字第761 號
    裁定送勒戒處所觀察、勒戒後，認無繼續施用毒品之傾向，
    於93年9 月30日觀察、勒戒執行完畢釋放，且經臺灣彰化地
    方法院檢察署檢察官以93年度毒偵字第2994、3433號為不起
    訴處分確定。詎其不知悔改，明知海洛因及甲基安非他命，
    分別業經公告為毒品危害防制條例第2 條第2 項第1 、2 款
    所列管之第1 、2 級毒品，不得非法持有、施用，復個別基
    於施用第1 級毒品海洛因、第2 級毒品甲基安非他命之犯意
    ，於前揭觀察、勒戒執行完畢釋放後5 年內，(一)於97年12月
    11日晚上7 時許，在新竹縣竹東鎮○○路55號居處內，將海
    洛因摻水以注射針筒注射入體內之方式，施用第1 級毒品海
    洛因1 次；(二)另於97年12月11日晚上7 時許即前揭施用海洛
    因完畢後之某時，亦在其位於上址居處內，將甲基安非他命
    以玻璃球吸食器隔熱燒烤吸食煙霧之方式，施用第2 級毒品
    甲基安非他命1 次。嗣經警方於97年12月11日晚上11時15分
    ，在新竹縣竹東鎮○○路55號路旁，因其另案通緝逮捕而查
    獲，並扣得其所有供前揭犯罪事實欄一(一)所示施用海洛因後
    所剩餘之第1 級毒品海洛因3 包（每包驗前淨重0.0579公克
    、驗後淨重0.0532公克；驗前淨重0.0397公克、驗後淨重0.
    0362公克；驗前淨重0.0388公克、驗後淨重0.0324公克）及
    所用之分裝匙1 支、分裝袋5 個；另扣得其所有前揭犯罪事
    實欄一(二)所示施用甲基安非他命後所剩餘之第2 級毒品甲基
    安非他命1 包（驗前淨重0.0561公克、驗後淨重0.0553公克
    ），且於97年12月12日上午10時36分採尿送驗後，始知上情
    。
二、案經新竹市警察局第三分局報請臺灣新竹地方法院檢察署檢
    察官呈請臺灣高等法院檢察署檢察長核轉臺灣彰化地方法院
    檢察署檢察官偵查起訴。
    理  由
一、本案被告甲○○所犯係死刑、無期徒刑、最輕本刑為3 年以
    上有期徒刑以外之罪，其於準備程序就前揭被訴事實為有罪
    之陳述，經受命法官告知簡式審判程序之旨，並聽取其與公
    訴人之意見後，本院認無不得或不宜改依簡式審判程序進行
    之處，爰依刑事訴訟法第273 條之1 第1 項、第284 條之1
    ，裁定本案由受命法官獨任進行簡式審判程序，合先敘明。
二、訊據被告對其於上揭時、地，分別施用第1 級毒品海洛因及
    第2 級毒品甲基安非他命各1 次之事實，於本院審理時均坦
    承不諱（參見本院98年5 月20日審判筆錄），且有查獲扣案
    物品照片8 張（參見臺灣新竹地方法院檢察署97年度毒偵字
    第2394號偵查卷宗第17頁至第21頁）附卷可參，並有扣案粉
    末3 包（每包驗前淨重0.0579公克、驗後淨重0.0532公克；
    驗前淨重0.0397公克、驗後淨重0.0362公克；驗前淨重0.03
    88公克、驗後淨重0.0324公克）、晶體1 包（驗前淨重0.05
    61公克、驗後淨重0.0553公克），經送驗後分別係第1 級毒
    品海洛因、第2 級毒品甲基安非他命，此有行政院衛生署草
    屯療養院98年1 月6 日草療字鑑字第0980100005號鑑定書（
    參見臺灣新竹地方法院檢察署97年度毒偵字第2394號偵查卷
    宗第49頁）附卷可參；而該海洛因3 包、甲基安非他命1 包
    分別係被告於犯罪事實欄一(一)(二)所示之施用海洛因、甲基安
    非他命後所剩餘，至扣案之分裝匙1 支、分裝袋5 個，亦係
    被告所有供其前揭施用第1 級毒品海洛因所用之物，業經被
    告於本院審理中陳述明確。另查：
  (一)被告係於97年12月12日上午10時36分，經警方採集被告尿液
    送驗及臺灣彰化地方法院檢察署檢察官送請複驗之結果，分
    別呈嗎啡、甲基安非他命陽性反應，此有臺灣尖端先進生技
    醫藥股份有限公司97年12月24日濫用藥物檢驗報告、毒品犯
    罪嫌疑人尿液採集作業管制紀錄各1 紙（參見臺灣新竹地方
    法院檢察署97年度毒偵字第2394號偵查卷宗第22、42頁）、
    詮昕科技股份有限公司98年4 月17日報告編號00000000號濫
    用藥物尿液檢驗報告1 紙（參見臺灣彰化地方法院檢察署98
    年度毒偵字第475 號偵查卷宗第10頁）附卷可參，足見被告
    確有施用第1 、2 級毒品海洛因、甲基安非他命各1 次之事
    實，應可認定。
  (二)按海洛因施用入人體後水解還原成嗎啡，再循嗎啡之代謝方
    式排出體外，業據行政院衛生署藥物食品檢驗局73藥檢壹字
    第030221號函說明綦詳，且依醫學臨床實驗及根據英國藥學
    會出版Isolation and Indentification of Drugs一書第2
    版載明：口服或注射海洛因後可快速吸收，並於血液中迅速
    代謝成6 —乙醯嗎啡，然後轉變成嗎啡；再毒品施用後於尿
    液、血液中可檢出之最大時限，與施用劑量、施用頻率、施
    用方式、施用者飲水量之多寡、個人體質、檢體收集時間點
    及所用檢測方法之靈敏度等因素有關，因個案而異，一般於
    尿液中可檢出之最大時限，古柯鹼為施用後1 至4 天、海洛
    因為2 至4 天、嗎啡為2 至4 天、大麻為1 至10天、安非他
    命為1 至4 天、甲基安非他命為1 至5 天、MDMA為1 至4 天
    、MDA 為1 至4 天、Ketamine為2 至4 天等語，業經行政院
    衛生署管制藥品管理局92年7 月23日管檢字第0920005609號
    函載明明確。另純甲基安非他命之游離基為無色或淡黃色之
    油狀物，具輕微腥味、胺臭，而實際上甲基安非他命多以鹽
    酸鹽或硫酸鹽存在，形成白色、微帶苦味之結晶性粉末或似
    冰糖之片狀結晶，該結晶極易溶於水或酒精，目前國內發現
    的均為甲基安非他命之鹽酸鹽，可以口服、鼻吸、煙吸或注
    射等方式施用等語，亦經行政院衛生署管制藥品管理局93年
    2 月9 日管宣字第0930001092號函載明明確。是參酌前揭報
    告，被告自白於前揭時間分別有施用第1 級毒品海洛因、第
    2 級毒品甲基安非他命各1 次之犯行等語，核與事實相符，
    應堪採信。
  (三)另犯毒品危害防制條例第10條施用第1 級、第2 級毒品之罪
    者，檢察官應先聲請法院裁定將被告令送勒戒處所觀察、勒
    戒，經觀察、勒戒後，認無繼續施用毒品傾向者，應由檢察
    官為不起訴之處分，且經觀察、勒戒執行完畢釋放後，5 年
    內再犯第10條之罪，檢察官應依一般刑事訴訟程序予以起訴
    論罪科刑，此觀諸毒品危害防制條例第20條第1 項、第2 項
    、第23條第2 項前段規定自明。經查，被告前於93年間因施
    用毒品案件，經本院以93年度毒聲字第761 號裁定送勒戒處
    所觀察、勒戒後，認無繼續施用毒品之傾向，於93年9 月30
    日觀察、勒戒執行完畢釋放，且經臺灣彰化地方法院檢察署
    檢察官以93年度毒偵字第2994、3433號為不起訴處分確定等
    情之事實，此有臺灣高等法院被告前案紀錄表、臺灣彰化地
    方法院檢察署刑案資料查註紀錄表各1 份附卷可參。被告前
    既曾因施用毒品案件，經觀察、勒戒後，復因施用毒品，其
    於前開觀察、勒戒執行完畢釋放後5 年內，各再犯本案施用
    第1 、2 級毒品罪，依毒品危害防制條例第23條第2 項之規
    定，屬應依法論罪科刑之行為，依前開說明，本案被告上開
    所為，係於93年9 月30日觀察、勒戒執行完畢釋放後5 年內
    ，各再犯毒品危害防制條例第10條第1 、2 項施用第1 、2
    級毒品罪，本案事證明確，被告上開犯行，均應堪認定。
三、按海洛因、甲基安非他命分別為毒品危害防制條例第2 條第
    2 項第1 、2 款所明定之第1 、2 級毒品。核被告於犯罪事
    實欄一(一)部分所為，係犯毒品危害防制條例第10條第1 項之
    施用第1 級毒品罪；犯罪事實欄一(二)部分所為，係犯毒品危
    害防制條例第10條第2 項之施用第2 級毒品罪。被告各次持
    有第1 、2 級毒品進而施用，其持有之低度行為分別為施用
    之高度行為所吸收，均不另論持有毒品之罪。被告所犯上開
    2 罪，罪名各別，行為互異，應分論併罰。又依赦免法第1
    條明文，減刑係屬赦免之一種寬典，是被告之刑期因減刑條
    例實施而赦免，則其究否構成累犯，應自該赦免之翌日起算
    至本件犯罪行為時，是否在5 年以內為斷，並非按執行完畢
    之日期起算（最高法院84年度臺非字第94號判決要旨參照）
    。另查，被告曾於95年間因竊盜案件，經本院以95年度斗簡
    字第573 號刑事簡易判決判處有期徒刑3 月確定；復於95年
    間因施用第1 級毒品案件，經本院以95年度訴字第2019號刑
    事判決判處有期徒刑1 年，經上訴由臺灣高等法院臺中分院
    以96年度上訴字第660 號刑事判決駁回上訴確定，上揭2 罪
    經聲請臺灣高等法院臺中分院裁定應執行有期徒刑1 年1 月
    確定後，經移送執行，並依中華民國96年罪犯減刑條例聲請
    臺灣高等法院臺中分院以96年度聲減字第1283號裁定就上揭
    案件各減刑為有期徒刑1 月又15日、6 月，並定應執行有期
    徒刑6 月又15日確定後，於96年8 月9 日因減刑而赦免等情
    ，此有臺灣高等法院被告前案紀錄表、臺灣彰化地方法院檢
    察署刑案資料查註紀錄表各1 份存卷可考，其受徒刑一部之
    執行而赦免後，於5 年內故意再犯本案有期徒刑以上之2 罪
    ，均應依刑法第47條第1 項之規定，論以累犯，並各加重其
    刑。爰審酌被告前因施用毒品案件，經觀察、勒戒執行完畢
    釋放後，仍未能徹底戒絕毒品，復犯本案施用第1 、2 級毒
    品罪，顯見其無戒毒悔改之意，惟念其施用毒品乃自戕一己
    之身體健康，尚未對他人造成危害，且犯後已坦承犯行，態
    度良好等一切情狀，各量處如主文所示之刑，並定其應執行
    之刑。
四、又毒品危害防制條例第18條第1 項前段之規定，乃刑法第38
    條第1 項第1 款之特別規定，此所稱查獲之毒品，係指有罪
    判決書於事實欄內，已經認定為被告有罪事實之毒品，即足
    當之，不以仍屬於被告所有者為限（最高法院92年度臺非字
    第297 號裁判要旨參照）。經查：
  (一)扣案之粉末3 包（每包驗前淨重0.0579公克、驗後淨重0.05
    32公克；驗前淨重0.0397公克、驗後淨重0.0362公克；驗前
    淨重0.03 88 公克、驗後淨重0.0324公克）、晶體1 包（驗
    前淨重0.05 61 公克、驗後淨重0.0553公克），經送驗後分
    別係第1 級毒品海洛因、第2 級毒品甲基安非他命，已如前
    述，且該包裝海洛因、甲基安非他命之塑膠袋均會有極微量
    海洛因、甲基安非他命殘留，業已無法與毒品析離，亦經法
    務部調查局以93年3 月19日調科壹字第09300113060 號函釋
    明確，均屬違禁物，不問是否屬於犯人所有與否，依毒品危
    害防制條例第18條第1 項前段規定，各併予宣告沒收銷燬之
    。又鑑定耗損之毒品，既已滅失，即無庸併予宣告沒收銷燬
    。
  (二)至扣案之分裝匙1 支、分裝袋5 個均係被告所有且供其施用
    第1 級毒品海洛因所用之物，業經被告供明在卷，業如前述
    ，爰依刑法第38條第1 項第2 款之規定，併予宣告沒收，併
    此敘明。
據上論斷，應依刑事訴訟法第273 條之1 第1 項、第299 條第1
項前段，毒品危害防制條例第10條第1 項、第2 項、第18條第1
項前段，刑法第11條、第47條第1 項、第38條第1 項第2 款、第
51條第5 款，判決如主文。
本案經檢察官謝雨青到庭執行職務。
中    華    民    國    98    年    5     月    27    日
                       刑事第八庭   法    官  唐中興
以上正本證明與原本無異。
如不服本判決應於收受判決後10日內向本院提出上訴書狀，並應
敘述具體理由；其未敘述上訴理由者，應於上訴期間屆滿後20日
內向本院補提理由書（均須按他造當事人之人數附繕本）「切勿
逕送上級法院」。
中    華    民    國    98    年    5     月    27    日
                                  書  記  官  吳政
【附錄本案判決論罪科刑法條全文】：
毒品危害防制條例第10條
施用第1級毒品者，處6月以上5年以下有期徒刑。
施用第2級毒品者，處3年以下有期徒刑。


司法院資訊處製作；財團法人民間司法改革基金會備份。
